臺灣高雄地方法院民事判決　九十三年訴字第一七七○號
　　原　　　告　乙○○
　　訴訟代理人　徐豐明律師
　　被　　　告　甲○○
右被告因傷害等案件，經原告提起刑事附帶民事訴訟請求損害賠償，經本院刑事庭移
送前來，於九十三年九月九日辯論終結，判決如左：
    主    文
被告應給付原告新台幣拾萬零肆仟貳佰柒拾柒元及自民國九十三年六月二十五日起
至清償日止按年息百分之五計算之利息。
原告其餘之訴駁回。
訴訟費用由被告負擔三分之一，餘由原告負擔。
本判決於原告勝部部分得假執行。
原告其餘假執之聲請駁回。
    事實及理由
一、原告起訴主張：被告甲○○為高雄縣鳥松鄉大華村村長，其於民國九十一年十月
    二十日二十一時許，在高雄市○○區○○路與澄明街口處，因認乙○○為高雄市
    市民，不應越區將垃圾置入高雄縣政府之垃圾車內，乃出拳毆打乙○○臉部及頭
    部，因而導致乙○○受有上唇裂傷、鼻部裂傷、右顏面血腫、淤血，上門牙二顆
    脫落、兩眼受傷害及頭部外傷等傷害，並造成乙○○眼鏡之左眼鏡片呈不規則碎
    裂狀而不堪使用，原告因此支出醫藥費（含人工植牙）新台幣（下同）十六萬五
    千四百三十一元、眼鏡修理費五千元，且因精神上損失亦請求一百萬元，為此依
    侵權行為法律關係訴請被告給付一百十七萬零四百三十一元及自起訴狀繕本送達
    翌日起至清償日止按年息百分之五計算之利息。
二、被告則以，原告的眼鏡是自已打壞，伊不願賠償，且原告精神賠償之請求過高等
    語抗辯。
三、兩造不爭執之事實
    被告甲○○於九十一年十月二十日二十一時許，在高雄市○○區○○路與澄明街
    口處，因認乙○○為高雄市市民，不應越區將垃圾置入高雄縣政府之垃圾車內，
    乃出拳毆打乙○○臉部及頭部，因而導致乙○○受有上唇裂傷、鼻部裂傷、右顏
    面血腫、淤血，上門牙二顆脫落、兩眼受傷害及頭部外傷等傷害，而被告因傷害
    等案件，亦經本院刑事庭判處罪刑確定（九十三年度簡字第二六三六號）之事實
    ，為兩造不爭執，並有上開刑事卷宗影本在卷可查，堪信為真實。
四、法院之判斷
    被告對其於右揭時地毆打原告之事實既不爭執，僅以原告之眼鏡係自已打壞之語
    抗辯，則本件應審酌乃原告眼鏡之毀損是否因被告傷害行為所致？經查，原告主
    張其眼鏡遭被告揮拳擊中臉部而破裂之事實，業據其提出受傷相片七紙為證，觀
    諸原告所受傷害均集中在臉部，則其主張其眼鏡係遭被告揮拳擊碎，自屬可信，
    被告上開所辯，自不可採。且被告亦因傷害及毀損罪行，經本院刑事庭判處罪刑
    ，有該刑事判決在可查，是以原告因被告之毆擊行為致受傷害，且眼鏡破損，其
    間具有相當因果關係，堪予認定。
五、按「因故意或過失，不法侵害他人之權利者，負損害賠償責任」；「不法侵害他
    人之身體或健康者，對於被害人因此喪失或減少勞動能力或增加生活上之需要時
    ，應負損害賠償責任。再按「不法侵害他人之身體者，被害人雖非財產上之損害
    ，亦得請求賠償相當之金額」；又「不法毀損他人之物者，被害人得請求賠償其
    物因毀損所減少之價額」，民法第一百八十四條第一項前段、第一百九十三條第
    一項、第一百九十五條第一項前段及第一百九十六條分別定有明文。準此，原告
    自得請求被告賠償其財產上及非財產上之損害。
六、本件就原告可以請求的損害賠償金額計算如後：
  (一)醫療費用部分：
  1.全民健康保險法第一條後段固規定，就該法未規定之事項應適用保險法相關規定
    。惟全民健康保險性質上係屬健康、傷害保險，除有全民健康保險法第八十二條
    規定之情形外，依保險法第一百三十條、第一百三十五條準用同法第一百零三條
    之規定，全民健康保險之保險人不得代位行使被保險人因保險事故所生對於第三
    人之請求權，要無保險法第五十三條規定適用之餘地。是全民健康保險之被保險
    人，非因汽車交通事故受傷害，受領全民健康保險提供之醫療給付，其因侵權行
    為所生之損害賠償請求權並不因而喪失（最高法院八十九年度台上字第八０五號
    判決參照）。本件原告係因被告故意傷害，非因汽車交通事故所致，其受領全民
    健康給付之醫療費用，不予扣除，先予敘明。
  2.原告主張其因被告之傷害行為支出醫療費用五千零五十四元部分，業據其提出醫
    療費用收據九紙為證，其因人工植牙二支含治療支出十萬零二百七十七元部分，
    亦有其所提診斷證明書及醫療費用收據為證，被告對此亦表明不爭執之意，與其
    所受傷害，核屬相當，應予准許。
  (二)精神慰撫金部分：
    被告之傷害行為，致原告因受有上唇裂傷、鼻部裂傷、右顏面血腫、淤血，上門
    牙二顆脫落、兩眼受傷害及頭部外傷等，其肉體、精神確受痛苦，本院衡量原告
    為年三十餘歲之男性，大學畢業，現擔任鈞傑工程公司廠長，名下有多筆土地及
    投資；而被告年五十餘歲之男性，中學肄業，為大華村村長，名下並無任何汽車
    及不動產等情，經兩造於本院審理時陳述明確，並有稅務電子閘門財產所得調件
    明細表附卷可參，復參以被告係藉端故意毆擊原告臉部，造成其門牙斷裂，惡行
    非輕等一切情形，認原告請求之精神損害賠償一百萬元，尚屬過高，應以二十萬
    元為適當。
  (三)眼鏡費用部分：
    本件原告主張其所有眼鏡因被告之故意傷害而毀損，支出眼鏡費用五千元，有原
    告提出之收據為證，因原告係以新品更換舊品方式回復原狀，應扣除折舊費用，
    而原告已陳明其原有眼鏡使用約六個月，並願折舊一千元之語在卷，本院認屬相
    當，則其請求眼鏡費用部分，應以四千元為適當。
七、綜上所述，原告侵權行為法則訴請被告應給付原告三十萬四千二百七十七元（
    100277＋200000＋4000），及自九十三年六月二十五日即起訴狀繕本送達翌日起
    至清償日止按年息百分之五計算之利息，為有理由，應予准許，逾此部分之請求
    為無理由，應予駁回。
八、原告陳明願供擔保以代釋明聲請宣告假執行，於原告勝訴部分，係所命給付金額
    未逾五十萬元之判決，爰依職權宣告假執行，至其敗訴部分，其訴既已駁回，其
    假執行聲請亦失所附麗，併予駁回。
九、結論：本件原告之訴，為一部有理由，一部無理由，並依民事訴訟法第三百八十
    五條第一項前段、第八十五條第一項，判決如主文。
中　　　華　　　民　　　國　　　九十三　　　年　　九　　　月　二十三　  日
                                    民事庭
~B法　　　官　蔡廣昇
右為正本係照原本作成。
如對本判決上訴，須於判決送達後廿日內向本院提出上訴狀。
中　　　華　　　民　　　國　　九十三　　年　　　九　　　月　　 十六　　 日
~B法院書記官　陳怡如
